【裁判字號】    99,聲再,90
【裁判日期】    990510
【裁判案由】    聲請再審
【裁判全文】
臺灣高等法院臺中分院刑事裁定          99年度聲再字第90號
再審聲請人
即受判決人  甲○○
上列聲請人因詐欺等案件，對於本院99年度上易字第197號、上
訴字第256號，中華民國99年4月12日第二審確定判決（臺灣苗栗
地方法院98年度易字第29號、98年度訴字第198號，起訴案號：9
7年度偵字第4599、5837、6035號、97年度少連偵字第33號，追
加起訴案號：98年度偵字第1102號，暨臺灣臺中地方法院檢察署
檢察官移送併辦案號：臺灣臺中地方法院檢察署98年度偵字第27
9、1823、8129、7092、25193、24724號、98年度偵字第10717號
），聲請再審，本院裁定如下：
    主  文
再審之聲請駁回。
    理  由
一、本件聲請再審意旨如附件刑事聲請再審狀所載。
二、按刑事訴訟法第421條規定，不得上訴於第三審法院之案件
    ，其經第二審法院確定之有罪判決，就足生影響於判決之重
    要證據漏未審酌，得聲請再審。而該條所定因重要證據漏未
    審酌而聲請再審者，指該證據於案情有重要關係且未經審酌
    者而言，如證據業經法院本其自由心證予以取捨及判斷，僅
    係對此持相異評價，即不能以此為由聲請再審，有最高法院
    89年度台抗字第30號裁定要旨可資參照。
三、查原確定判決以「甲○○亦自96年1月初起加入上開集團，
    負責提領被害人匯入帳戶內之款項，並負責以每本5,000元
    至8,000元不等之價格，在網路上或登報或向友人收購帳戶
    ，而所得贓款則係交付予范政達，或依范政達之指示匯款至
    其他指定帳戶，被告范政達、甲○○2人上開犯行，並經臺
    灣臺南地方法院於97年11月28日以96年度易字第1104號判處
    范政達應執行有期徒刑5年，甲○○應執行有期徒刑4年，范
    政達經上訴後撤回上訴確定，甲○○經上訴後，經臺灣高等
    法院臺南分院於99年2月25日以98年度上易字第155號判決上
    訴駁回確定在案，為被告范政達、甲○○自承在卷，並有各
    該判決書附卷（本院上易卷(二)第3至17頁）可稽，且被告范
    政達、甲○○亦自承本案所參與之集團，即係前案所參與之
    同一犯罪集團，則被告范政達辯稱：伊僅參與收購帳戶，各
    人均做各人的，對於集團成員實施之其他犯罪行為，均無預
    見、認識云云；被告甲○○辯稱：伊並無從事臨櫃或自動櫃
    員機提領被害人之金錢，伊與集團只有假冒書記官面交現金
    部分，其他部分伊不知情，非共同正犯云云，即不足採信」
    （原確定判決第10至11頁）、『佐以共同被告許凱傑於97年
    9月23日檢察官偵查中亦以證人身分具結證稱：...假冒檢察
    官、書記官或其他公務人員，跟被害人直接拿錢的是另外1
    組，綽號「阿義、大義」的甲○○、綽號「黑狗、阿哲」的
    何佳原及張漢民、王程楷，他們是衝現場的』（原確定判決
    第12頁）、被告即再審聲請人甲○○「於本院再供稱：主謀
    是范政達，他是負責台灣這邊的，大陸那邊伊是接『水哥』
    的電話等語」（原確定判決第13頁）、「被告甲○○於97年
    9月23日檢察官偵查中，以證人身分具結證稱：伊是跟王程
    楷及李○富1組，拿假的檢察官證件及假公文去找被害人領
    錢，領到錢後先扣掉伊等抽的8％，其餘的錢，拿到自動存
    款機去存，伊這1組以中部地區為主，有台中縣市及彰化縣
    ，南投縣比較少，來苗栗縣2、3次，金額伊不記得了，因為
    每天都有傳簡訊叫伊等去領錢」（原確定判決第13頁）、「
    被告甲○○所使用之0000000000號行動電話，於97年7月9日
    即有與綽號『阿志』之大陸地區集團成員通聯之紀錄，內容
    提及『與被害人接洽』、『先出示證件』等語（見偵字第45
    99號卷(一)第59、113頁），足認被告甲○○於97年7月9日已
    有參與本案之犯罪集團。再者，同案被告張榮吉亦證稱：97
    年6月26日被告甲○○有載伊還有一個不認識之男子前往彰
    化，那個不認識的人拿一個紅色的牌子（指識別證）、一張
    單子及行動電話給伊，伊將單子及電話拿給吳統妹，吳統妹
    講完電話後就將錢拿給伊，後來伊將錢交給許凱傑等語（見
    原審易29號卷(三)第177背面至178頁），核與被害人吳統妹於
    警詢時所證：伊於97年6月26日8時30分許，有1名女子自稱
    是銀行的人員說伊銀行錢遭詐騙集團冒領，並稱伊的資料也
    被詐騙集團在世華銀行開戶，然後又有1名自稱是法官者打
    電話到家中，要伊先領78萬元給他保管，以免被詐騙集團使
    用，並要伊在家裡等待，說等一下就有書記官到家裡拿錢，
    伊於10時左右領78萬元回家，約11時50分許，就有1位男子
    年約30至40歲到伊住家要伊將錢交給他，於是伊將68萬元給
    該名男子等語（參彰警分偵0000000000第1至3頁）相符，即
    被告甲○○亦自承，伊是負責拿偽造的公文去騙被害人等語
    （本院上易卷(一)第222頁背面）、當時伊與被告張榮吉有認
    識等語（本院上易卷(一)第223頁背面），堪信被告張榮吉應
    無誤認之虞，是被告甲○○至遲應自97年6月26日起即已參
    與該犯罪集團之犯案甚明」（原確定判決第22至23頁），說
    明再審聲請人確有參與該等詐欺取財犯行，復於原確定判決
    理由欄貳之(三)詳敘再審聲請人及其他共同被告間縱非事先即
    行為前便已存在該決意，且未必均與大陸地區之集團成員相
    互認識及連繫，然渠等相互對於各別係從事該等犯罪行為之
    一部既有認識，而均以自己共同犯罪之意思為之，顯均具有
    犯意聯絡及行為分擔，而同屬共同正犯等情，業指明其取捨
    相關卷證資料後據以形成再審聲請人確有本件犯行心證之理
    由，核其證據之斟酌取捨，並無違背一般經驗法則與論理法
    則。再審聲請人就業經原法院取捨判斷之證據再事爭執，或
    指摘原確定判決僅以共同被告自白為論罪之唯一證據，或指
    摘其就持金融卡提領金錢部分無犯意聯絡亦未有行為分擔云
    云，揆諸前揭說明，自無刑事訴訟法第421條所定「就足生
    影響於判決之重要證據漏未審酌」情形，準此，本件再審聲
    請意旨為無理由，應駁回其聲請。
三、據上論斷，應依刑事訴訟法第434條第1項，裁定如主文。
中    華    民    國    99    年    5     月    10    日
            刑事第二庭    審判長法  官  李  璋  鵬
                                法  官  胡  忠  文
                                法  官  陳  欣  安
以上正本證明與原本無異。
不得抗告。
                                書記官  吳  姁  穗
中    華    民    國    99    年    5     月    11    日

司法院資訊處製作；財團法人民間司法改革基金會備份。
